【裁判字號】    98,刑智上訴,31
【裁判日期】    980709
【裁判案由】    違反著作權法
【裁判全文】
智慧財產法院刑事判決
                                  98年度刑智上訴字第31號
上  訴  人  甲○○
即  被  告
選任辯護人  黃進祥律師
            江順雄律師
            黃建雄律師
上列上訴人因違反著作權法案件，不服臺灣高雄地方法院97年度
訴字第1666號，中華民國98年3 月10日第一審判決（起訴案號：
臺灣高雄地方法院檢察署97年度偵字第7340號），提起上訴，本
院判決如下：
    主  文
上訴駁回。
甲○○緩刑肆年。
    事  實
一、被告甲○○於民國96年初，向黃俊雄以新臺幣（下同）65,0
    00元之代價，購入金嗓電腦伴唱機1 台、點歌遙控器1 支及
    點歌本1 本後，明知如附表所示之「心燈」等132 首音樂著
    作，分別為如附表所示豪記影視唱片有限公司（下稱豪記公
    司）或該公司之負責人丙○○享有如附表所示詞或曲之著作
    財產權，未經豪記公司或丙○○同意或授權，不得擅自重製
    及出租，竟於未取得權利人授權之情形下，基於意圖出租而
    擅自以重製及出租之方法侵害他人著作財產權之犯意，自96
    年11月10日起，於每月10日，在位於高雄市○○區○○路62
    0 號之酒族文化村卡拉OK店，將以不詳方式取得之如附表所
    示音樂著作，以灌歌之方式重製在上開伴唱機內，並以每月
    租金5,500 元之代價，出租該伴唱機（含點歌遙控器1 支及
    點歌本1 本）予該店負責人即乙○○（經原審適用著作權法
    第92條之侵害著作財產權罪判處拘役拾日，如易科罰金，
    以新臺幣壹仟元折算壹日，不服上訴，嗣於本院審理中撤回
    上訴而確定）。嗣因豪記公司之職員王建弘、戊○○前往前
    揭卡拉OK店查訪得悉上情，遂報警處理，並會同警方於97年
    1 月28日22時30分許至酒族文化村卡拉OK店查獲上情，扣得
    甲○○所有之金嗓伴唱機1 台、點歌遙控器1 支及點歌本1
    本。
二、案經豪記公司及丙○○訴由高雄市政府警察局楠梓分局報請
    臺灣高雄地方法院檢察署檢察官偵查起訴。
    理  由
一、程序方面：
    按被告以外之人於審判外之言詞或書面陳述，除法律有規定
    者外，不得作為證據。又被告以外之人於審判外之陳述，雖
    不符刑事訴訟法第159 條之1 至第159 條之4 之規定，而經
    當事人於審判程序同意作為證據，法院審酌該言詞陳述或書
    面陳述作成時之情況，認為適當者，亦得為證據；當事人、
    代理人或辯護人於法院調查證據時，知有刑事訴訟法第159
    條第1 項不得為證據之情形，而未於言詞辯論終結前聲明異
    議者，視為有前項之同意，刑事訴訟法第159 條之1 、第15
    9 條之5 第1 項、第2 項分別定有明文。經查，本案判決所
    引用之各項證據資料，除社團法人臺灣音樂著作權人聯合總
    會96台樂權忠字第9608763 號公開演出授權證書（見97年度
    偵字第7340號卷第19頁）之機台與本案無關，不具證據能力
    外，其餘屬於被告以外之人於審判外之言詞、書面陳述者，
    業據審判長於調查證據程序中逐一提示並告以要旨，檢察官
    、被告及辯護人均知該等證據為被告以外之人之審判外陳述
    ，均未於言詞辯論終結前聲明異議，視為同意作為證據，本
    院審酌上開證據與本案犯罪事實有關連性，且無不當取得之
    情形，認為以之作為本案證據亦屬適當，依前揭規定，自得
    採為認定事實之證據。
二、實體方面：
  (一)上開事實，業據被告於本院審理時供認不諱，核與證人即告
    訴代理人戊○○於偵審中指述大致相符，並有豪記影視唱片
    有限公司著作財產讓與證明書（見原審卷第96至100 頁）、
    侵權歌曲列表及及著作財產權讓與證明書影本（見97年度審
    訴字第2614號卷第30至166 頁）、乙○○向甲○○承租金嗓
    投幣式卡拉OK合約書影本、租賃合約書（見97年度偵字第73
    40號卷第8 至9 頁）、豪記影視公司營利事業登記證、扣押
    筆錄、扣押物品目錄表、責付保管條、勘查現場照片、著作
    財產權讓與證明書、豪記影視唱片有限公司著作權清冊、丙○○著作權清冊、瑞影公司、弘音國台語曲目編號（見高市
    警楠分偵字第0970002563號卷〔下稱警卷〕第16頁、第29至
    30頁、第32至95頁）可資佐證，事證明確，被告犯行堪以認
    定，應依法論科。
  (二)被告及辯護人雖聲請傳喚證人黃俊雄、戊○○、林明利出庭
    作證，惟1.證人黃俊雄已於98年2 月24日在原審出庭作證，
    其陳述明確別無訊問之必要，依刑事訴訟法第196 條規定，
    不得再行傳喚。2.證人戊○○亦於98年2 月24日在原審具結
    作證，且辯護人聲請傳喚戊○○之待證事實，戊○○在原審
    98年1 月16日準備程序已經陳述，亦無再予傳喚之必要。3.
    至於傳喚林明利部分，因林明利依辯護人98年5 月25日刑事
    準備(二)狀所稱僅僅是在簽署申請確認書時在場，而確認書的
    關鍵在於授權的日期，與被告是否有向告訴人購買系爭歌曲
    及期間之待證事項無涉，亦無傳喚之必要。另本院依被告之
    聲請借提證人丁○○到庭，被告因已經坦承犯行，而捨棄訊
    問證人丁○○，但檢察官認為被告雖於本院審理時坦承犯行
    ，但未撤回上訴，關於被告在整個偵查、審判程序中的態度
    ，檢察官認為仍有聲請傳喚證人丁○○交互詰問之必要。惟
    證人丁○○證稱：「（檢察官問：你有為被告甲○○處理確
    認書嗎？）我是認識被告，替他接洽過，畢竟那不是我的區
    域。印象中好像介紹的成份，主要是亞欣公司，不是我。（
    檢察官問：你有在跟甲○○與店家一起簽署確認書嗎？）沒
    有。（檢察官問：你沒有在確認書上簽名？）沒有，僅是轉
    單。（檢察官問：甲○○要申請的授權的使用期間是為何？
    ）這我忘記了。應該是96年度，我記不是很清楚，大約是96
    年度。（檢察官問：經銷商與店家或放台主一起簽署〔申請
    〕確認書，同時收取了授權金，經銷商是否要立收據給店家
    或放台主？）我會開立發票給跟我們租賃版權的人。（檢察
    官問：甲○○找你簽署確認書時，是否有同時交付授權金？
    多少錢？）在我印象中，我是介紹而已，我沒有跟他簽，我
    沒有收他這個錢。我知道他有一件要簽。不是我簽的，我沒
    有收他的錢。（檢察官問：甲○○所申請的是Ａ版或Ｂ版的
    確認書？）這我不曉得，這不是我簽的。（檢察官問：甲○○找你簽署申請確認書時，是什麼時候？有什麼人在場？）
    他有提起要申請。時間我忘記了，有簽的話應該是96年度，
    應該是下半年度。（檢察官問：依黃俊雄之證述，你不收舊
    歌使用費，這是正確？）我不認識黃俊雄這個名字，應該是
    在鳳山開音響店的。是正確的。（檢察官問：你向瑞影、弘
    音公司簽署的確認書是收舊歌使用費，而你不向甲○○收舊
    歌使用費，這是否代表你要自行吸收舊歌使用費？）對，要
    自己吸收。如果要收舊歌使用費，有的人就不要買了。（檢
    察官問：舊歌使用費一年多少？）忘記了。（檢察官問：承
    上，那是否表示你與甲○○、黃俊雄已有默契，你不會將確
    認書的資料往瑞影、弘音公司申報？）我是介紹而已，我沒
    有接觸甲○○這件。我講的舊歌使用費是我範圍內的經銷商
    而言。（檢察官問：你於處理黃俊雄所提出的申請確認書後
    ，當場即將歌曲程式交給在場的甲○○，是嗎？）沒有，不
    可能，我也沒有辦法拿，要公司給。（檢察官問：公司會在
    什麼情況下，會把灌歌的歌卡交給區域經銷商？）每個月給
    ，看公司出的新歌，每月灌給有授權的機台。（檢察官問：
    新簽約的案子什麼時候會拿到灌歌的歌卡？）簽完約，公司
    會拿一個三角標籤的同時會把歌卡給我們，我們再拿給機台
    主。（檢察官問：你的意思是說僅有簽署申請確認書是不會
    交付灌歌的歌卡給放臺主或店家？）對。（辯護人問：你剛
    剛說你僅是介紹而已，且如果有簽的話，時間應該是在96年
    度下半年？）我簽的是96年度整年度。詳細日期我不知道，
    應該是那個年度。我被授權當區域經銷商是96年度。（辯護
    人問：你是介紹給誰？）介紹給亞欣公司。（辯護人問：你
    與亞欣公司誰聯絡？）陳衡毅。」等語（見本院卷第124 至
    128 頁），實無法作為有利或不利於被告事實認定之證據。
  (三)核被告所為，係犯著作權法第91條第2 項之意圖出租而擅自
    以重製之方法侵害他人之著作財產權罪，以及同法第92條之
    以出租方法侵害他人著作財產權罪；又著作權法第91條第2
    項既係規定意圖出租而擅自重製他人著作，則按照低度行為
    吸收於高度行為之原則，其出租重製他人著作之行為，當吸
    收於擅自重製行為之中，自應專依著作權法第91條第2 項意
    圖出租而重製之規定處罰，不另論以著作權法第92條之以出
    租方法侵害他人著作財產權罪（最高法院92年度台上字第14
    25號判決意旨參照）。再按刑事法若干犯罪行為態樣，本質
    上原具有反覆、延續實行之特徵，立法時既予特別歸類，定
    為犯罪構成要件之行為要素，則行為人基於概括之犯意，在
    密切接近之一定時、地持續實行之複次行為，倘依社會通念
    ，於客觀上認為符合一個反覆、延續性之行為觀念者，於刑
    法評價上，即應僅成立一罪，俾免有重複評價、刑度超過罪
    責與不法內涵之疑慮；學理上所稱「集合犯」之職業性、營
    業性或收集性等具有重複特質之犯罪均屬之，例如經營、從
    事業務、收集、販賣、製造、散布等行為概念者是（最高法
    院95年度台上字第1079號判決參照）。查本件被告意圖出租
    ，自96年11月10日起，於每月10日，在酒族文化村卡拉店內
    ，重製如附表所示歌曲並進而出租予乙○○之行為，具反覆
    實行特徵，是此多次非法意圖出租而重製之犯行，即具有反
    覆、延續實行之特徵，從而在行為概念上，縱有多次舉措，
    仍應評價認係包括一罪之集合犯而論以一罪。又按犯罪事實
    全部為告訴乃論之罪且被害人相同時，若其行為為一個且為
    一罪時（如接續犯、繼續犯），其告訴或撤回之效力及於全
    部（最高法院94年度台上字第1727號判決意旨參照）。觀諸
    本件告訴代理人王建弘於警詢時提出之告訴狀，其上記載告
    訴人除豪記公司外，尚包括丙○○（警卷第14頁），而告訴
    侵權之歌曲雖僅有「蝴蝶夢」、「思想枝」、「送行」、「
    堅持」、「風箏」、「問花」、「小鳥」、「我問天」、「
    錯愛」等數十首，惟因本件犯罪事實全部為告訴乃論之罪且
    被害人相同，被告甲○○之行為係一罪，則揆諸上開說明，
    告訴人告訴之效力及於全部如附表所示132 首歌曲，且為被
    告及辯護人所不爭執（見本院卷第55頁、第133 頁），本院
    自均得審究。爰審酌被告不知尊重他人智慧之結晶，竟以上
    開方式侵害他人智慧財產權，致著作權人權益受有相當損害
    ，所為並無可取，且被告意圖出租而重製之歌曲高達132 首
    ，犯罪情節重大，犯後復否認犯行，至本院準備程序仍未見
    悔意，迄於本院審理始坦承犯行等情，可認原審適用著作權
    法第91條第2 項、第98條前段，判決被告有期徒刑9 月，扣
    案之金嗓電腦伴唱機1 台、點歌遙控器1 支及點歌本1 本，
    均沒收。其認事用法，核無違誤，上訴意旨指摘原判決不當
    ，為無理由，應予駁回。惟查，被告雖曾因故意犯罪受有期
    徒刑以上刑之宣告，然其於執行完畢後，5 年以內未曾因故
    意犯罪受有期徒刑以上刑之宣告，此有被告前案紀錄表在卷
    可稽（見本院卷第108 至114 頁），且被告於本院審理時坦
    承犯行，並業與告訴人達成和解，亦有和解書一紙附卷可憑
    （見本院卷第139 頁），其家庭經濟困窘，生活因難，經此
    次偵、審暨科刑教訓後，爾後當知所警惕，而無再犯之虞，
    因認原審所宣告之有期徒刑以暫不執行為適當，爰依刑法第
    74 條 第1 項第2 款之規定，宣告緩刑4 年，以啟自新。
據上論斷，應依刑事訴訟法第368 條，刑法第74條第1 項第2 款
，判決如主文。
本案經檢察官黃惠敏到庭執行職務。
中    華    民    國    98    年    7     月    9     日
                  智慧財產法院第二庭
                              審判長法  官  陳國成
                                    法  官  蔡惠如
                                    法  官  曾啟謀
以上正本證明與原本無異。
如不服本判決應於收受本判決後10日內向本院提出上訴書狀，其
未敘述上訴理由者，並得於提起上訴後10日內向本院補提理由書
狀（均須按他造當事人之人數附繕本）「切勿逕送上級法院」。
中    華    民    國    98    年    7     月    9     日
                                    書記官  王月伶
附錄：本案論罪科刑法條全文
著作權法第91條第2 項
意圖銷售或出租而擅自以重製之方法侵害他人之著作財產權者，
處六月以上五年以下有期徒刑，得併科新臺幣二十萬元以上二百
萬元以下罰金。


司法院資訊處製作；財團法人民間司法改革基金會備份。
